臺灣高等法院刑事判決　　　　　　　 100年度上訴字第467號
上　訴　人
即　被　告　李曉駒
選任辯護人　王淑琍律師
上列上訴人因誣告案件，不服臺灣臺北地方法院99年度訴字第12
43號，中華民國99年12月23日第一審判決（起訴案號：臺灣臺北
地方法院檢察署99年度偵字第14866號），提起上訴，本院判決
如下：
    主  文
原判決撤銷。
李曉駒意圖他人受刑事處分，向該管公務員誣告，處有期徒刑肆
月。
    事  實
一、緣李曉駒前於民國98年11月間某日，已將其所有之BURBERRY
    牌銀灰色手錶1只贈與黃珮瑜，復於99年2月9日前1、2天，
    在黃珮瑜住處附近之德昌街公園與黃珮瑜會面時，向黃珮瑜
    表示將贈送其手錶1只及新臺幣（下同）6千元紅包作為新年
    禮物。嗣於99年2月9日晚間23時許，李曉駒以贈送前所允諾
    之新年禮物為由，邀黃珮瑜至臺北市○○區○○街284巷22
    弄59號4樓住處，當場取出數只手錶供黃珮瑜挑選，經黃珮
    瑜選定其中1只FEMA牌白色陶瓷鑽錶後，李曉駒並取出6千元
    紅包致贈，隨後即向黃珮瑜求歡，要求發生性行為，而先行
    進入浴室沐浴，黃珮瑜因不願與其發生性行為，乃趁其沐浴
    時逕自離去。詎李曉駒明知上開事實，僅因不滿黃珮瑜甫收
    到其贈與之新年禮物後，未與其發生性行為，並趁其沐浴之
    際不告而別，隨後手機又無法撥通，竟基於意圖使黃珮瑜受
    刑事處分之單一犯意，先後於99年2月10日及同年3月10日，
    接續向臺北市政府警察局信義分局吳興街派出所及信義分局
    偵查隊，提出侵占、竊盜罪（下稱系爭竊盜案件）之告訴，
    誣指黃珮瑜未經其許可，於99年2月9日晚間23時許，在其上
    開住處，徒手取走其放置於書桌邊開放式書櫃上之BURBERRY
    牌銀灰色手錶、FEMA牌白色陶瓷鑽錶各1支及抽屜內現金6萬
    元等語。嗣經臺灣臺北地方法院檢察署檢察官以99年度偵字
    第8358號為不起訴處分後，李曉駒仍不願罷手，承前同一之
    犯意，接續於99年4月30日具狀聲請再議，案經臺灣高等法
    院檢察署檢察長以99年度上聲議字第3585號命令發回續行偵
    查後，李曉駒於99年6月24日該案偵查中，就其所誣告之案
    件自白，檢察官於99年7月19日以99年度偵續字第490號為不
    起訴處分，李曉駒復承前同一之犯意，再次具狀聲請再議，
    終經臺灣高等法院檢察署於99年8月19日以99年度上聲議字
    第6072號駁回其再議之聲請，而不起訴處分確定。
二、案經臺北地方法院檢察署檢察官主動檢舉偵查起訴。
    理  由
壹、證據能力部分：
    按被告以外之人於審判外之陳述，雖不符合刑事訴訟法第15
    9條之1至第159條之4之規定，但經當事人於審判程序同意作
    為證據，法院審酌該言詞陳述或書面陳述作成時之情況，認
    為適當者，亦得為證據；當事人、代理人或辯護人於法院調
    查證據時，知有第159條第1項不得為證據之情形，而未於言
    詞辯論終結前聲明異議者，視為有前項之同意；刑事訴訟法
    第159條之5第1項、第2項分別定有明文。檢察官、上訴人即
    被告李曉駒及辯護人對於本判決下列所引用各項被告以外之
    人於審判外之陳述（含書面陳述），於本院準備程序均表示
    對證據能力沒有意見而不予爭執（見本院卷第28頁反面），
    且迄至言詞辯論終結前亦未再聲明異議，本院審酌上開證據
    資料製作時之情況，尚無違法不當及證明力明顯過低之瑕疵
    之情形，依上條規定，認例外均具有證據能力，且經本院於
    審判期日依法進行證據之調查、辯論，當事人於訴訟上程序
    權利已受保障，先予敘明。
貳、認定犯罪事實之證據及理由：
一、訊據被告固坦承確有於前揭時、地至警局對黃珮瑜提出侵占
    、竊盜之告訴，並對檢察官之不起訴處分聲請再議2次之事
    實，惟矢口否認有何誣告之犯意，辯稱：於雙方交往過程中
    ，黃珮瑜不斷騙取伊之財物，金額已逾5、6萬元以上，伊僅
    希望就受損金額取得合理賠償，並無誣告之意圖云云。
二、經查:
  (一)被告於99年2月10日及同年3月10日，接續至臺北市政府警察
    局信義分局吳興街派出所及信義分局偵查隊，提出系爭竊盜
    案件之告訴，指訴黃珮瑜於99年2月9日晚間23時許，在其住
    處徒手竊取其放置書桌邊開放式書櫃上之BURBERRY牌銀灰色
    手錶、FEMA牌白色陶瓷鑽錶各1支及抽屜內現金6萬元，嗣先
    後由臺灣臺北地方法院檢察署檢察官99年度偵字第8358號及
    99 年度偵續字第490號不起訴處分聲請再議，終經臺灣高等
    法院檢察署於99年8月19日以99年度上聲議字第6072號駁回
    其再議之聲請，而不起訴處分確定等情，乃為被告所不爭執
    ，並有該案件之調查筆錄、不起訴處分書、駁回聲請再議處
    分書等影本在卷可稽（見偵字8358號卷第4至7頁、41頁及其
    反面、偵續字490號卷第4至6、49至50頁、原審卷第40頁）
    ，此部分事實，自堪認定。
  (二)按刑法上之誣告罪，本不限於所告事實全屬虛偽時，始能成
    立，倘所告事實之一部分係出於故意虛構，仍不得謂非誣告
    （最高法院20年上字第662號判例意旨參照）。參以被告於
    原審準備程序中既已自承：BURBERRY牌手錶是伊於98年11月
    間就已贈與被害人黃珮瑜，於99年2月9日當天黃珮瑜只拿走
    現金6千元及FEMA錶1只等語（見原審卷第18頁），則關於被
    告於前揭告訴中指訴黃珮瑜於99年2月9日晚間23時許，在其
    住處徒手侵占、竊取其放置書桌邊開放式書櫃上之BURBERRY
    牌銀灰色手錶1只部分，顯與事實不符，而係出於故意捏造
    ，核已該當誣告罪之構成要件至明。
  (三)又關於FEMA牌白色陶瓷鑽錶1只及紅包6千元部分，被告前於
    系爭竊盜案件（99年度偵續字第490號）偵查中業已供承：
    伊確有於99年2月9日前1、2天，在黃珮瑜家附近之德昌街的
    公園，向黃珮瑜表示過要送其FEMA錶和6千元乙情無訛（見
    偵字14866號卷第4頁）。又黃珮瑜係為取得被告前所允諾之
    贈與物，始於99年2月9日深夜前往被告住處，被告在住處取
    出數只手錶供其挑選並致贈紅包6千元，隨後則要求發生性
    關係，黃珮瑜因不願意，遂趁被告洗澡之際逕自離去等情，
    亦據黃珮瑜於原審結證稱：「…他（指被告）打電話到我家
    ，約我去我家附近的公園，說有禮物送給我，一直到過年前
    一個禮拜我才到被告家中；…他是說下次去他家就要送給我
    ；那時候我去他家，進去沒有多久，被告拿出很多手錶要我
    挑，問我喜歡哪1個，我說我喜歡FEMA白色的那隻，後來他
    還拿出1個厚厚的紅包裡面有6千元說要給我；…（當天你為
    何要不告而別？）因為之後我們聊天的時候，被告一直毛手
    毛腳，雖然我跟他是朋友關係，但我不想跟他發生性關係，
    所以我趁被告洗澡的時候，我就離開了」等語明確（見原審
    卷第66頁反面至67頁）。且被告對於上情，除關於「其已贈
    送FEMA牌手錶1只及紅包6千元予黃珮瑜」乙節有所爭執外，
    餘均未否認，顯見黃珮瑜所述非虛，堪以採信。至被告雖否
    認當日已將FEMA牌手錶1只及紅包6千元贈與黃珮瑜，惟觀諸
    其於偵查中先辯稱：伊只是預先拿初一情人節將要贈送之FE
    MA錶給黃珮瑜觀看云云（見偵字8358號卷第35頁），迨原審
    99年12月9日審理時則改稱：「…我本來要送證人（指黃珮
    瑜）另外1隻對錶，但證人那天到我家裡拒絕，但是因為不
    是名牌，所以證人不喜歡，她是要把錶拿去變賣掉，所以從
    頭到尾我是打算要送給證人另外1隻對錶，但是當天沒送成
    ，所以變成是在看錶…」云云；隨後又辯稱：「…自始至終
    我從來沒有要送給她飛馬（FEMA）錶，我是要她用BURBERRY
    牌手錶拿回來換成飛馬錶」云云（見原審卷第70頁反面、74
    頁），顯見被告所辯迭次不一，自難信為真實。況且，被告
    於99年6月24日檢察官偵訊後，經檢察官以其涉嫌誣告等罪
    嫌，將其由告訴人改列為被告進行偵訊時，被告曾就所涉犯
    之誣告罪當庭表示認罪等情，亦有該次訊問筆錄可稽（見偵
    字14866號卷第5頁）。益徵被告係因不滿黃珮瑜甫收到其所
    贈之FEMA牌白色陶瓷鑽錶1只及紅包6千元禮物後，未與其發
    生性行為，並趁其沐浴之際不告而別，隨後手機又無法撥通
    ，因而故意捏造黃珮瑜未經其許可，於99年2月9日晚間23時
    許，侵占、竊取其BURBERRY牌銀灰色手錶、FEMA錶各1只及
    現金6萬元之情，而誣告黃珮瑜無疑。
三、綜上所述，被告前揭所辯，顯係事後圖卸刑責之詞，不足採
    信。本件事證已臻明確，被告犯行洵堪認定，至被告聲請鑑
    定黃珮瑜所提出之電話錄音光碟內容是否遭剪接部分，因事
    證已明，核無調查之必要，併此敘明之。
、論罪科刑及撤銷改判之理由：
一、核被告所為，係犯刑法第169條第1項之誣告罪。被告先後多
    次向警察機關、檢察官告訴或聲請再議，主觀上係基於同一
    使黃珮瑜受刑事處分之犯罪決意，於密接之時、地實施誣告
    犯行，侵害同一法益，各行為之獨立性極為薄弱，依一般社
    會健全觀念，尚難強行分開，在刑法評價上，以視為數個舉
    動之接續施行，合為包括之一行為予以評價，較為合理，應
    屬接續犯。又被告於99年6月24日系爭竊盜案件偵查中，檢
    察官將其由告訴人改列被告偵訊時，就所涉誣告罪，業已為
    認罪之自白（見偵字14866號卷第5頁），自應依刑法第172
    條規定減輕其刑。
二、原審認被告罪證明確，予以論罪科刑，固非無見。惟查：被
    告於99年6月24日系爭竊盜案件偵查中，就其所涉犯之誣告
    罪，曾為認罪之自白，已如上述，原判決認被告自偵查迄審
    理中，均未坦白承認誣告，無從獲得刑法第172條自白減輕
    其刑之寬典，尚與卷證內容不符，自有未當。是被告上訴否
    認犯行，固無理由，惟原判決既有上開可議之處，自應由本
    院將原判決撤銷改判。
三、爰審酌被告僅因不滿黃珮瑜於甫收到其所贈之FEMA牌白色陶
    瓷鑽錶1只及紅包6千元禮物後，未與其發生性行為，並趁其
    沐浴之際不告而別，即萌生誣告之犯意，其所用手段不僅浪
    費國家司法資源，且使黃珮瑜因此無端受刑事偵查，並有受
    刑事處罰之危險，應予相當之非難，及被告於法院審理時一
    再否認犯行，亦未與黃珮瑜達成民事上之和解等一切情狀，
    量處有期徒刑4月，以示懲儆。又本件被告所犯係最重本刑
    為7年以下有期徒刑之罪，並不合於刑法第41條第1項得易科
    罰金之要件，惟因本院宣告刑為有期徒刑4月，依同條第3項
    規定，得以提供社會勞動6小時折算徒刑1日，易服社會勞動
    。至可否易服社會勞動，要屬執行事項，非屬法院裁判之範
    圍，併予敘明。
據上論斷，應依刑事訴訟法第369條第1項前段、第364條、第299
條第1項前段，刑法第169條第1項、第172條，判決如主文。
本案經檢察官洪威華到庭執行職務。
中    華    民    國  100    年    4    月    26    日
                     刑事第五庭  審判長法  官  李英勇
                                       法  官  白光華
                                       法  官  崔玲琦
以上正本證明與原本無異。
如不服本判決，應於收受送達後10日內向本院提出上訴書狀，其
未敘述上訴之理由者並得於提起上訴後10日內向本院補提理由書
（均須按他造當事人之人數附繕本）「切勿逕送上級法院」。
                                       書記官  馬佳瑩
中    華    民    國   100    年    4     月    27    日
附錄本案論罪科刑法條全文：
刑法第169條（誣告罪）
意圖他人受刑事或懲戒處分，向該管公務員誣告者，處7年以下
有期徒刑。
意圖他人受刑事或懲戒處分，而偽造、變造證據，或使用偽造、
變造之證據者，亦同。
刑法第172條（偽證、誣告自白減免）
犯第168條至第171條之罪，於所虛偽陳述或所誣告之案件，裁判
或懲戒處分確定前自白者，減輕或免除其刑。